【裁判字號】    92,判,1225
【裁判日期】    920918
【裁判案由】    徵收補償
【裁判全文】
最  高  行  政  法  院  判  決                  九十二年度判字第一二二五號
    上  訴  人  乙○○
    被 上訴 人  臺北縣泰山鄉公所
    代  表  人  甲○○
右當事人間因徵收補償事件，上訴人對於中華民國九十一年七月十二日臺北高等行政
法院九十年度訴字第二二四三號判決，提起上訴，本院判決如左：
    主  文
上訴駁回。
上訴審訴訟費用由上訴人負擔。
    理  由
一、本件上訴人主張：（一）上訴人於九十年六月十八日始接獲原審法院定於同年月
    二十六日言詞辯論期日通知，而上訴人居住於美國，是前開言詞辯論期日通知之
    送達過遲，原審法院所為顯已阻礙上訴人到庭，偏袒被上訴人，有違行政程序法
    第六條所定「行政行為非有正當理由，不得為差別待遇」。（二）依憲法第十五
    條規定，人民之財產權應予保障，而都市計畫法之立法目的是為了改善居民生活
    ，並促進鄉鎮市有計劃之發展，惟被上訴人是都市計畫實施之阻止機關。上訴人
    所有坐落於臺北縣泰山鄉○○段七四九地號之土地，於民國（以下同）六十一年
    十一月二十八日經被上訴人編定為公共設施保留地至今已三十年之久，上訴人於
    八十六年三月二十七日向被上訴人聲請辦理徵收補償，被上訴人以財源籌措困難
    為由，不辦理徵收補償，就是違法行政處分，且損害被上訴人之權益，為此請求
    廢棄原判決並撤銷訴願決定及原處分。
二、被上訴人於本審未為答辯。
三、原審斟酌全辯論意旨及調查證據之結果，以：（一）就上訴人請求被上訴人辦理
    徵收補償部分：經查本件上訴人係就系爭土地請求被上訴人辦理徵收補償，不服
    被上訴人所為八十七年三月六日八七北縣泰鄉建字第一八八二號函及同年四月一
    日八七北縣泰鄉建字第三五六四號函覆，向臺北縣政府提起訴願，經該府以八十
    七年六月五日北府工土字第五三七二○五號函復略以「本案建請依泰山鄉公所八
    十七年四月一日八七北縣泰鄉建字第三五六四號函示辦理，或可俟中央及省府再
    有辦理公設用地徵收時再行報請泰山鄉公所優先列入辦理或以本縣都市計畫容積
    率專案通檢方案以容積移轉方式辦理。」上訴人仍不服，訴經臺灣省政府八十八
    年四月二十日八八府訴字第一五○八三五號再訴願決定以臺北縣政府將訴願案件
    以人民陳情案件處理，程序上有所未合，將臺北縣政府上開復函予以撤銷，令由
    臺北縣政府另為決定。案經臺北縣政府以八十八年十月十三日八八北府訴決字第
    一五六四五一號訴願決定駁回，上訴人不服，向臺灣省政府提起再訴願，嗣以該
    府逾法定期間仍未作成訴願決定，上訴人遂向本院提起行政訴訟，惟因該府業以
    八十九年八月三十日以八九府訴二字第一二七四三四號再訴願決定，將原訴願決
    定關於請求辦理徵收補償部分撤銷，由原決定機關另為決定，其餘部分之再訴願
    不受理，此有訴願及再訴願決定書在卷可稽。是以臺北縣政府以八十八年十月十
    三日八八北府訴決字第一五六四五一號對上訴人不利之訴願決定，其中關於請求
    辦理徵收補償部分，業經臺灣省政府八十九年八月三十日以八九府訴二字第一二
    七四三四號再訴願決定撤銷而不存在，亦即該再訴願決定就關於上訴人請求辦理
    徵收補償部分，係有利於上訴人者，上訴人不得對該部分之再訴願決定提起行政
    訴訟，是上訴人就此部分之起訴係屬欠缺權利保護之必要，應予駁回。其合併提
    起之國家賠償請求部分，亦因而失所依附，應併予駁回。次按行為時土地法第二
    百二十三條第一項第一款、第二百三十六條規定，提出徵收土地之申請，其核准
    機關為臺灣省政府（嗣由內政部承受此部分業務），而補償機關則為該管縣（市
    ）政府。則上訴人逕以非徵收補償主管機關之臺北縣泰山鄉公所為被上訴人，對
    之訴請辦理系爭土地徵收及補償，其當事人適格亦有欠缺。（二）就上訴人請求
    低利貸款部分：查都市計畫法並無政府機關應提供公共設施保留地所有權人貸款
    之規定，則上訴人請求被上訴人給予辦理優惠低利貸款，自非屬行政訴訟法第五
    條第二項所稱之「依法申請之案件」；又被上訴人以八十七年三月六日八七北縣
    泰鄉建字第一八八二號函復上訴人稱：「本案土地未徵收前如需辦理優惠低利貸
    款，請逕洽金融機關申請辦理。」該函之性質，核屬單純事實之說明，並不對外
    直接發生法律效果，亦難謂其屬行政處分性質，自不得對之提起行政爭訟，再訴
    願決定就此部分予以駁回，並無不合，因而駁回上訴人之訴。
四、本院按：行政訴訟法第一百零九條第一項、第二項分別規定：「審判長認已適於
    為言詞辯論時，應速定言詞辯論期日。」「前項言詞辯論期日，距訴狀之送達，
    至少應有十日為就審期間。但有急迫情形者，不在此限。」此外，行政訴訟法就
    言詞辯論期日之訂定，別無其他規定。另行政程序法僅於行政程序有其適用，訴
    訟行為則無適用之餘地；而行政程序，依行政程序法第二條第一項之規定，係指
    行政機關作成行政處分、締結行政契約、訂定法規命令與行政規則、確定行政計
    畫、實施行政指導及處理陳情等行為之程序。由此觀之，訴訟程序中言詞辯論期
    日之訂定，顯非行政程序，而無行政程序法之適用。經查：（一）原審法院審判
    長訂九十年六月二十六日行言詞辯論，惟當日並未行言詞辯論，而改行準備程序
    ，並於當日終結準備程序；嗣原審審判長另定同年七月三日行言詞辯論，而於同
    日言詞辯論終結，此有準備程序筆錄、言詞辯論筆錄可憑。本件上訴人於原審既
    為原告，原無須對其送達訴狀，自無違反行政訴訟法第一百零九條第二項之可言
    ，亦無違反行政訴訟法其他規定。至上訴人指原審法院違反行政程序法第六條一
    節，揆之前開說明，並無足取；況上訴人就原審法院偏袒被上訴人一節，未據指
    明其事實，亦難認為有據。（二）上訴人不服被上訴人八十七年三月六日八七北
    縣泰鄉建字第一八八二號函，及八十七年四月一日八七北縣泰鄉建字第三五六四
    號函之處分，提起訴願，經臺北縣政府以八十八年十月十三日八八北府訴決字第
    一五六四五一號訴願決定書決定駁回其訴願，其中關於請求辦理徵收補償部分，
    嗣經臺灣省政府八十九年八月三十日以八九府訴二字第一二七四三四號再訴願決
    定撤銷而不存在，此為原審依法確定之事實。前開臺灣省政府再訴願決定就關於
    上訴人請求辦理徵收補償部分，係有利於上訴人者，上訴人原不得對該部分之再
    訴願決定提起行政訴訟，乃上訴人就此部分提起行政訴訟，其訴於法即有未合，
    應予駁回；其合併提起之國家賠償請求部分，亦因而失所依附，應併予駁回。原
    審駁回上訴人前開部分之訴，核無不合。上訴人徒以被上訴人不辦理徵收補償，
    即屬違法行政處分，指摘原判決違誤，求予廢棄，難認有理由，應予駁回。
據上論結，本件上訴為無理由，爰依行政訴訟法第二百五十五條第一項、第九十八條
第三項前段，判決如主文。
中    華    民    國    九十二      年      九        月      十八      日
                    最 高 行 政 法 院  第 三 庭
                                審 判 長 法  官      吳  錦  龍
                                         法  官      黃  合  文
                                         法  官      林  家  惠
                                         法  官      劉  鑫  楨
                                         法  官      吳  明  鴻
右  正  本  證  明  與  原  本  無  異
                                         法院書記官  阮  桂  芬
中    華    民    國    九十二      年      九        月      十八      日


司法院資訊處製作；財團法人民間司法改革基金會備份。
